臺灣高等法院刑事判決
111年度交上易字第23號
上  訴  人  
即  被  告  黃萾宗


上列上訴人因公共危險案件，不服臺灣新北地方法院110年度審
交易字第856號，中華民國110年10月19日第一審判決（起訴案號
：臺灣新北地方檢察署110年度偵字第11983號），提起上訴，本
院判決如下：
    主  文
上訴駁回。
    事  實
一、黃萾宗明知服用酒類後，將使其駕駛車輛之注意力降低，反
    應能力趨緩，危害其本身及其他用路人之行車安全，竟於民
    國110年2月27日19時許，在新北市○○區○○街00巷00號住處內
    飲用蔘茸藥酒後，仍於翌（28）日14時許，在其吐氣所含酒
    精濃度仍達每公升0.25毫克以上之狀態下，騎乘具有動力機
    械性之電動自行車欲外出購物而於道路上行駛。嗣於同日14
    時55分許，黃萾宗騎乘上開電動自行車行經新北市○○區○○街
    00號前，為警攔檢盤查，經警於同日15時1分許，測得其呼
    氣酒精濃度為每公升0.41毫克，而查悉上情。
二、案經新北市政府警察局樹林分局移送臺灣新北地方檢察署檢
    察官偵查起訴。
    理  由
壹、證據能力之說明：
一、按被告以外之人於審判外之言詞或書面陳述，除法律有規定
    者外，不得作為證據。又被告以外之人於審判外之陳述，雖
    不符合刑事訴訟法第159條之1至第159條之4之規定，但經當
    事人於審判程序同意作為證據，法院審酌該言詞陳述或書面
    陳述作成時之情況，認為適當者，亦得為證據；當事人、代
    理人或辯護人於法院調查證據時，知有同法第159條第1項不
    得為證據之情形，而未於言詞辯論終結前聲明異議者，視為
    有前項之同意。刑事訴訟法第159條第1項及第159條之5分別
    定有明文。本件上訴人即被告黃萾宗經本院二次合法傳喚均
    未到庭，惟其於原審就被訴事實為有罪之陳述，並同意證據
    調查不受傳聞法則之拘束，經原審裁定進行簡式審判程序，
　　並當庭逐一提示各項證據後，被告均表示無意見，並未爭執
    證據能力（見原審卷第33、36至37頁），另檢察官就本件卷
    內被告以外之人於審判外之陳述，亦未爭執證據能力，經本
    院審酌該等證據之作成情況，核無違法取證或其他瑕疵，認
    均適為本案認定事實之依據，依刑事訴訟法第159條之5規定
    ，均有證據能力。　　
二、又本件認定事實引用之卷內其餘非供述證據（詳後述），並
    無證據證明係公務員違背法定程序取得，依同法第158條之4
    規定反面解釋，均有證據能力。　
貳、實體方面
一、認定事實所憑之證據及理由：
(一)被告經本院合法傳喚未到庭，惟其對於上開事實，業於警詢
    、偵訊及原審均坦承不諱（見偵卷第7至8頁、第24頁背面，
    原審卷第32至33頁、第36頁），復有新北市政府警察局道路
    交通事故當事人酒精測定紀錄表、新北市政府警察局吐氣酒
    精濃度檢測程序暨拒測法律效果確認單、財團法人工業技術
    研究院呼氣酒精測試器檢定合格證書、新北市政府警察局舉
    發違反道路交通管理事件通知單影本、電動自行車照片在卷
    可稽（見偵卷第11至15頁），足徵被告前開任意性自白確與
    事實相符，堪以採信。
(二)查電動自行車指經型式審驗合格，以電力為主，最大行駛速
    率在每小時25公里以下，且車重不含電池在40公斤以下或車
    重含電池在60公斤以下之二輪車輛，道路交通安全規則第6
    條第1 款第3 目定有明文，可知電動自行車係以電力為其動
    力，自屬動力交通工具之一種。本件依卷附電動自行車照片
    所示可知（見偵卷第15頁），被告於案發時所騎乘之電動自
    行車，貼有審驗合格標章，係經型式審驗合格、最大行駛速
    率在每小時25公里以下、以動力為主之二輪車輛，依前述規
    定，被告所騎乘之該電動自行車，雖最高速度不能與機車相
    比，但仍非以人力操作之腳踏自行車，依其驅動力來源及可
    能造成之危險性觀之，應屬刑法第185條之3規定之動力交通
    工具無疑。被告飲用蔘茸藥酒後，在其吐氣所含酒精濃度仍
    達每公升0.25毫克以上之狀態下，騎乘具有動力機械性之電
    動自行車於道路上行駛，合於刑法第185條之3第1項第1款
    駕駛動力交通工具而吐氣所含酒精濃度達每公升0.25毫克  
    以上罪之要件。本案事證明確，被告犯行洵堪認定，應依法
    論科。　
二、論罪：
(一)核被告所為，係犯刑法第185條之3第1項第1款駕駛動力交通
    工具而吐氣所含酒精濃度達每公升0.25毫克以上罪。
(二)被告前有數次酒後駕車公共危險犯罪紀錄，最近一次於107
    年間因公共危險案件，經原審法院以107年度交簡字第3142
    號判處有期徒刑五月確定，於108年7月2日執行完畢，有本
    院被告前案紀錄表在卷可佐（見本院卷第20頁），是被告於
    有期徒刑執行完畢後五年內故意再犯本案有期徒刑以上之罪
    ，為累犯。依司法院釋字第775號解釋文義及理由，係指構
    成累犯者，不分情節，一律加重最低本刑，於不符合刑法第
    59條所定要件之情形下，致生行為人所受之刑罰超過其所應
    負擔罪責之個案，不符罪刑相當原則、比例原則。於此範圍
    內，在修正前，為避免發生上述罪刑不相當之情形，法院就
    該個案應裁量是否加重最低本刑；依此，該解釋係指個案應
    量處最低法定刑，又無法適用刑法第59條在內減輕規定之情
    形，法院應依此解釋意旨裁量不予加重最低本刑。本院審酌
    被告前有多次公共危險犯罪紀錄，仍再犯本案罪質相同之罪
    ，顯見被告對刑罰反應力乃屬薄弱，參諸司法院釋字第775
    號解釋之意旨等一切情狀後，認如加重其法定最低度本刑，
    尚不至於使其所受的刑罰超過其所應負擔之罪責，爰依刑法
    第47條第1項規定，加重其刑。
三、維持原判決之理由：
(一)原審以被告罪證明確，適用刑法第185條之3第1項第1款、第
    47條第1項、第41條第1項前段規定，並審酌被告前有5次酒
    後駕車為警查獲後為法院判刑，竟未能記取教訓，本次又於
    服用酒類後呼氣酒精濃度達每公升0.41毫克之狀態下，仍心
    存僥倖，執意騎乘具有動力機械性之電動自行車於道路上行
    駛，危害公眾往來行車安全，顯見被告無視法律禁令，殊值
    非難，惟念其犯後坦承犯行，態度尚稱良好，及本次犯罪並
    未肇生交通事故，而未對他人之生命、身體、財產法益造成
    具體實害，兼衡其於警詢、原審自陳國中畢業之智識程度，
    現以資源回收為業，經濟貧寒，未婚，毋須撫養他人之生活
    情形（見偵卷第7頁，原審卷第39頁）等一切情狀，量處有
    期徒刑六月，並諭知易科罰金之折算標準。核其認事用法，
    並無違誤，量刑亦稱妥適。　　
(二)被告上訴以原審判決量刑過重，一般騎乘腳踏自行車之速度
    都比電動自行車還快，則酒後騎乘腳踏自行車者，為何不判
    處罪刑，被告呼氣酒精濃度每公升0.41毫克，原審竟判處有
    期徒刑六個月，讓被告不服原判決等語。惟按刑之量定，為
    求個案裁判之妥當性，法律賦予法院裁量之權，量刑輕重，
    屬為裁判之法院得依職權自由裁量之事項，苟其量刑已以行
    為人之責任為基礎，並斟酌刑法第57條各款所列情狀，在法
    定刑度內，酌量科刑，無顯然失當或違反公平、比例及罪刑
    相當原則者，亦無偏執一端，致明顯失出失入情形，自不得
    指為違法。原審判決既已詳細記載認定被告犯罪之證據及理
    由，並已審酌關於刑法第57條科刑之一切情狀，本院復考量
    刑法第185條之3之規範目的係因飲酒後開車將減低駕駛人之
    注意能力，提高肇事之可能性，影響大眾安全，為預防不特
    定多數用路人之傷亡結果，政府大力禁止酒駕，大眾傳播媒
    體亦屢屢配合廣為宣導。被告明知政府嚴加取締酒後駕車，
    並經5次酒後駕車公共危險案件，分別經法院判處有期徒刑
    四月、四月、五月、四月（併科罰金）、五月，有卷附本院
    被告前案紀錄表可參，被告應知悉酒後駕車之危害性，仍不
    知警惕，明知自己飲用藥酒，仍具有動力機械性之電動自行
    車於道路上行駛，顯示被告無視酒後駕車可能造成之公共危
    險結果，義務違反情節確實重大，實難認原審有何量刑過重
    之處。至被告上訴所指腳踏自行車，並非動力交通工具，酒
    後騎乘腳踏自行車，自非刑法第185條之3所規範處罰之對象
    ，被告此部分上訴意旨所云，容有誤會。綜上所述，被告執
    前詞提起上訴，為無理由，應予駁回。
四、被告經合法傳喚，無正當理由不到庭，爰依刑事訴訟法第37
    1條規定，不待其陳述，逕行判決。　　　　
據上論斷，應依刑事訴訟法第368條、第371條，判決如主文。
本案經檢察官蕭方舟到庭執行職務。
中　　華　　民　　國　　111 　年　　3 　　月　　31　　日
                  刑事第二庭    審判長法　官  遲中慧
                                      法　官  李世華
                                      法　官  楊志雄
以上正本證明與原本無異。
不得上訴。
                                      書記官  林昱廷
中　　華　　民　　國　　111 　年　　3 　　月　　31　　日
                      
附錄：本案論罪科刑法條全文
刑法第185 條之3
駕駛動力交通工具而有下列情形之一者，處2 年以下有期徒刑，
得併科20萬元以下罰金：
一、吐氣所含酒精濃度達每公升零點二五毫克或血液中酒精濃度
    達百分之零點零五以上。
二、有前款以外之其他情事足認服用酒類或其他相類之物，致不
    能安全駕駛。
三、服用毒品、麻醉藥品或其他相類之物，致不能安全駕駛。
因而致人於死者，處3 年以上10年以下有期徒刑；致重傷者，處
1 年以上7 年以下有期徒刑。
曾犯本條或陸海空軍刑法第54條之罪，經有罪判決確定或經緩起
訴處分確定，於五年內再犯第1 項之罪因而致人於死者，處無期
徒刑或5 年以上有期徒刑；致重傷者，處3 年以上10年以下有期
徒刑。